臺灣板橋地方法院交通事件裁定　　　　 96年度交聲更字第6號
異　議　人
即受處分人　甲○○
上列異議人即受處分人因違反道路交通管理處罰條例案件，對交
通部公路總局臺北區監理所蘆洲監理站於民國九十五年八月二十
九日所為北監蘆字第裁四六－ＣＮ0000000號裁決，聲明
異議，經本院裁定駁回其異議，異議人抗告，經臺灣高等法院撤
銷原裁定（九十六年度交抗字第三七號），發回本院更行審理，
本院裁定如下：
    主  文
原處分撤銷。
甲○○不罰。
    理  由
一、按違反本條例之行為，自行為成立之日起；行為有連續或繼
    續之狀態者，自行為終了之日起，逾三個月不得舉發，道路
    交通管理處罰條例第九十條第一項定有明文。」；次按交通
    違規事件之舉發，分為當場舉發與逕行舉發，逕行舉發者，
    應按已查明之資料填註車牌號碼、車輛種類、車主姓名或地
    址，並於通知單上方空白處加註逕行舉發之文字後，由舉發
    機關送達被通知人，此為違反道路交通管理事件統一裁罰基
    準及處理細則第十一條第一項第三款所明訂。上開規範目的
    即為諭令行政機關有義務儘早行使國家對人民交通違規事件
    之裁罰權，避免長期處於不確定之狀態，並避免將來發生爭
    議時因時間過久而使當事人均記憶糢糊，舉證困難。又同條
    例第九十二條第三項規定授權訂定之違反道路交通管理事件
    統一裁罰基準及處理細則第五條明定：「處理違反道路交通
    管理事件，有關文書送達之程序，依行政程序法之規定」。
    依行政程序法第一百十條第一項規定：「書面之行政處分自
    送達相對人及已知之利害關係人起；書面以外之行政處分自
    以其他適當方法通知或使其知悉時起，依送達、通知或使知
    悉之內容對其發生效力」，是交通違規行為之舉發之性質，
    不論屬公法上有相對人之書面意思通知或行政處分，自應將
    書面（舉發通知單）送達於受通知人，或使其達於可得瞭解
    舉發通知單之內容之狀態，始完成舉發程序而發生效力，臺
    灣高等法院九十六年度交抗字第十九號、九十五年度交抗字
    第六九○、六八一、六七○、六六七、六一七、五二九、二
    二八、一三六號裁定均同此見解，足供參照。
二、本件異議人即受處分人甲○○所有車牌號碼ＱＵ二－五○五
    號輕型機車於民國九十四年十月十三日下午二時二十分許，
    行經臺北縣三重市○○路○段時，因有不依規定駛入來車道
    之交通違規行為，經臺北縣政府警察局交通隊執勤員警查獲
    逕附採證照片製單舉發，嗣受處分人未於九十四年十一月十
    九日應到案日期前前往指定處所聽候裁決且繳納罰鍰結案或
    陳述意見，原處分機關乃依上揭道路交通管理處罰條例第四
    十五條第一項第三款及違反道路交通管理事件統一裁罰基準
    表之規定，於九十五年八月二十九日裁處受處分人罰鍰一千
    八百元，並依同條例第六十三條第一項（裁決書漏載第一款
    ）規定記違規點數一點。
三、經查，異議人即受處分人甲○○之戶籍地址已於九十四年九
    月二十八日由原「臺北縣三重市○○街一○八巷五十八號二
    樓」舊址（亦為車籍地）遷入「臺北縣三重市○○路○段一
    三○號五樓」新址，此有戶口名簿、法務部戶役政連結作業
    系統個人基本資料各一紙附卷可稽，核與異議人於第二份聲
    明異議補充理由狀（按異議人第一份聲明異議狀係於九十五
    年九月一日以陳述單為之，觀其內容亦在對本件交通違規裁
    處表達不服之意，是無礙異議人已於該日為聲明異議之認定
    ）中自承九十四年九月二十八日戶籍地已遷出溪尾街等語相
    符，是異議人上開違規行為發生當時確已搬離原車籍地溪尾
    街舊址，並進住「臺北縣三重市○○路○段一三○號五樓」
    之事實甚明。本件舉發通知單係於九十四年十月二十五日填
    單，於九十四年十月二十五日以大宗普掛第六○七二八六號
    郵寄送達至異議人原登記之上開車籍地址（即三重市○○街
    一○八巷五十八號二樓）後，遭郵務機關以「查無此人」為
    由退件，原舉發機關因而於九十五年六月十四日再以大宗普
    掛第○○九○三二號公示送達於同一原車籍地之溪尾街舊址
    等情，有臺北縣政府警察局三重分局九十五年九月十九日北
    縣警重交申字第○九五○○四三二七七號函及其附件上開大
    宗普掛影本二份在卷可憑，是原舉發機關於九十四年十月二
    十五日向異議人之原車籍地送達，而以查無此人為由遭退回
    ，雖再於同年六月十四日辦理公示送達，惟異議人已遷離原
    車籍址（即上揭舊溪尾街住處），並另有可供送達之住所地
    如上，原舉發機關未依行政程序法規定詳盡查明異議人之正
    確住所地，遽貿然以住居所不明為由公示送達，該等送達均
    不生合法送達之效力，是原舉發機關未於上揭規定之合法舉
    發期限之三個月內即九十五年一月十二日前再為其他之合法
    舉發送達，依首揭規定及說明，交通違規事件得據以裁罰者
    ，必以該違規事件業經依限期合法「舉發」為前提，於逕行
    舉發，猶須將通知單送達於違規人，「舉發」始生效力。茲
    本件既非當場舉發，且舉發通知單並未於三個月內合法送達
    於異議人，從而逾三個月期間始為之舉發殊非合法，依法要
    無得再據此一舉發加以裁罰之餘地。原處分機關既未經詳查
    ，對於未經合法「舉發」之違規行為裁處罰鍰，顯有未洽，
    應由本院將原處分撤銷，並諭知異議人不罰。
據上論斷，應依道路交通案件處理辦法第二十條，裁定如主文。
中　　華　　民　　國　　96　　年　　4 　　月　　30　　日
                    臺灣板橋地方法院交通法庭
                            　法  官  王綽光
上列正本證明與原本無異。
如不服本裁定，應於裁定送達後五日內向本院提出抗告狀。
                              書記官  許清秋
中　　華　　民　　國　　96　　年　　5 　　月　　1 　　日
